臺灣臺中地方法院刑事判決　　　　　　　　　　　　　九十四年度易緝字第七三號
　　公　訴　人　臺灣臺中地方法院檢察署檢察官
　　被　　　告　甲○○
右列被告因詐欺案件，經檢察官聲請簡易判決處刑（聲請案號：九十三年度偵字第五
五五四號），經本院臺中簡易庭認不宜以簡易判決處刑，簽由本院刑事庭改依通常程
序審理，及同署檢察官移
中就被訴事實為有罪之陳述，受命法官於聽取當事人之意見後，由本院合議庭裁定以
簡式審判程序審理，判決如左：
    主  文
甲○○幫助連續意圖為自己不法之所有，以詐術使人將本人之物交付，累犯，處有期
徒刑陸月，如易科罰金，以參佰元折算壹日。
    犯罪事實
一、甲○○曾因詐欺案件，經本院於民國八十八年九月十三日，以八十八年度易字二
    五三三號判決判處有期徒刑五月確定，於九十年九月十二日執行完畢，猶不知悛
    悔警惕，於九十二年十月間，見報紙刊登之廣告，以電話聯繫得知姓名及年籍不
    詳自稱「小寶」之成年男子願租用帳戶，即基於幫助詐欺取財之不確定故意，先
    將其所有臺中市南屯郵局局號００２１１９—１號，帳號０３６３５３—１號，
    向臺中縣新社鄉中興嶺郵局申請加列局號０１０１０９—６號，帳號00000
    000號劃撥儲金帳戶之劃撥提款、劃撥轉入存簿帳戶及存簿轉入劃撥帳戶，原
    提款卡繼續使用等功能，其後即於九十二年十月中旬某日與姓名年籍不詳自稱「
    小寶」之成年男子相約於臺中市「第一廣場」見面，以新臺幣（下同）七千元之
    代價，將前揭帳戶之存摺、提款卡、印章等物，交付予某真實姓名、年籍均不詳
    ，綽號「小寶」之成年男子使用，以此方式幫助自稱「小寶」之人等詐騙財物。
    嗣(一)劉陽明於九十二年十一月十七日，透過0000000000號行動電話與
    自稱為「誠泰銀行」之「林小姐」聯絡欲辦理貸款事宜，「林小姐」佯稱須付手
    續費，致劉陽明陷於錯誤於同日分別由中國信託商業銀行及郵局匯款至上開甲○
    ○台中市南屯郵局帳戶，共匯款四萬九千六百元，嗣因未見撥款，始發現受騙。
    (二)蔡淑怡、丁長科、杜佳蓁分別於九十二年十月二十九日十一時許、十三時許及
    於九十二年十一月二十日十四時許，透過報紙刊登之廣告，以電話與「小寶」所
    屬之詐騙集團成員聯絡欲辦理貸款事宜，因該集團成員佯稱須付手續費，致蔡淑
    怡、丁長科、杜佳蓁分別陷於錯誤，而分別於上開日期匯款至甲○○之臺中縣新
    社鄉中興嶺郵局帳戶，蔡淑怡共匯款三萬五千八百元，丁長科共匯款一萬七千八
    百元、杜佳蓁共匯款二萬一千六百元，嗣均因未見撥款，始發現受騙。
二、案經臺中市警察局第四分局報告臺灣臺中地方法院檢察署檢察官偵查後，聲請簡
    易判決處刑，經本院臺中簡易庭認不宜以簡易判決處刑，簽由本院刑事庭改依通
    常程序審理，及臺中縣警察局東勢分局報告同署檢察官移送併辦。
    理  由
一、訊據被告甲○○對於上開時、地，將其所申請之中華郵政股份有限公司豐原郵局
    ，局號○一四一一○號，帳號○一一七八四號郵政存簿儲金帳戶之存摺、提款卡
    、印章，以七千元之代價，出租予真實姓名、年籍不詳，自稱「小寶」之成年男
    子使用之事實坦承不諱，並與被害人劉陽明、蔡淑怡、丁長科、杜佳蓁於警詢時
    指述綦詳，並有被告前開郵局帳戶之查詢客戶基本資料表、客戶歷史交易清單、
    被害人匯款交易明細附卷可稽，足認被告上開自白與事實相符。是本件事證明確
    ，被告犯行堪以認定，應予依法論科。
二、按幫助犯之成立，主觀上行為人須有幫助故意，客觀上須有幫助行為。且幫助犯
    係從屬於正犯而成立，並無獨立性，故幫助犯須對正犯之犯罪事實，具有共同認
    識而加以助力，始能成立，其所應負責任，亦以與正犯有同一認識之事實為限，
    若正犯所犯之事實，超過其共同認識之範圍時，則幫助者事前既不知情，自不負
    責。從犯對正犯行為所認識之內容，如與正犯所發生之事實不一致時，應僅就其
    所認識之範圍負責。查被告甲○○基於幫助詐欺取財之不確定故意，將前揭所申
    請之帳戶存摺、印章、提款卡，交由自稱「小寶」之人作為犯連續詐欺取財之用
    ，及該名自稱「李文忠」等人，確有向被害人劉陽明、詐欺取財得逞等節，已如
    前述，是核其所為，係犯刑法第三十條第一項前段、第三百三十九條第一項之幫
    助連續詐欺取財罪。又移送併辦（即臺灣臺中地方法院檢察署九十三年度偵字第
    六七一七號）部分，與已起訴部分，為實質上一罪，為起訴效力所及，是本院自
    應予以審究，附此敘明。被告前曾因詐欺案件，經本院於八十八年九月十三日，
    以八十八年度易字二五三三號判決判處有期徒刑五月確定，於九十年九月十三日
    執行完畢等情，有臺灣臺中地方法院檢察署刑案資料查註紀錄表及臺灣高等法院
    被告全國前案紀錄表各乙份在卷足憑，被告受有期徒刑之執行完畢後，五年以內
    再犯本件有期徒刑以上之罪，為累犯，應依刑法第四十七條規定，加重其刑。又
    被告幫助他人犯詐欺取財罪，係從犯，爰依刑法第三十條第二項之規定，按正犯
    所犯詐欺取財罪之刑減輕之。並依刑法第七十一條第一項之規定，先加後減之。
    爰審酌被告為本件犯行、犯罪之動機，係為貪圖私利，而提供所有之金融帳戶幫
    助他人詐騙財物，致使詐騙集團利用人頭帳戶詐財，影響社會經濟秩序，益添查
    緝之困難，惟考及其犯罪後坦承犯行，態度良好等一切情狀，量處如主文所示之
    刑，並諭知易科罰金之折算標準，以示懲儆。
據上論斷，應依刑事訴訟法第二百七十三條之一第一項、第二百九十九條第一項前段
，刑法第三百三十九條第一項、第四十七條、第三十條第一項前段、第二項、第四十
一條第一項前段，罰金罰鍰提高標準條例第一條前段、第二條，判決如主文。
中      華      民      國    九十四    年      五      月     二十三   日
                                    臺灣臺中地方法院刑事第五庭
                            法  官  林慧貞
右正本證明與原本無異。
如不服本判決，應於送達後十日內向本院提出上訴狀（須附繕本），上訴於臺灣高等
法院臺中分院。
                                              書記官
中      華      民      國    九十四    年      五      月     二十三   日
附錄論罪科刑法條
刑法第三百三十九條第一項：
意圖為自己或第三人不法之所有，以詐術使人將本人或第三人之物交付者，處五年以
下有期徒刑、拘役或科或併科一千元以下罰金。
